【裁判字號】    89,上訴,1168
【裁判日期】    890927
【裁判案由】    毒品危害防制條例
【裁判全文】
臺灣高等法院臺中分院刑事判決          民國八十九年度上訴字第一一六八號
    上  訴  人
    即  被  告  丁○○
    指定辯護人  本院公設辯護人  丙○○
右上訴人因違反毒品危害防制條例案件，不服臺灣臺中地方法院中華民國八十九年五
月廿四日第一審判決（民國八十八年度訴字第一二七九號，起訴案號：臺灣臺中地方
法院檢察署民國八十八年度偵字第一三○七三、一三一○八號，八十八年度偵緝字第
六四○號），提起上訴，本院判決如左：
    主      文
原判決關於販賣第一級毒品及第二級毒品並定執行刑部分撤銷。
丁○○連續販毒第二級毒品，累犯，處有期徒刑柒年拾月，安非他命壹包（淨重零點
貳壹公克，包裝重零點伍公克）貳包（淨重貳點伍捌公克、包裝重零點陸貳公克）
，沒收銷燬，夾鏈袋壹佰貳拾柒個、大分裝袋貳拾個、中分裝袋柒拾個、小分裝袋貳
拾伍個、電子磅秤壹台沒收，販賣毒品所得新台幣陸仟元沒收，如全部或一部不能沒
收時，以其財產抵償之。又連續販賣第一級毒品，累犯，處有期徒刑拾年，海洛因壹
包（淨重零點公克，包裝重零點柒公克）、海洛因一包淨重玖點零公克（純
質淨重伍點貳零公克），海洛因殘渣袋拾陸個，沒收銷燬，夾鏈袋壹佰貳拾柒個、大
分裝袋貳拾個、中分裝袋柒拾個、小分裝袋貳拾伍個、電子磅秤壹台沒收，販賣毒品
所得新台幣萬捌仟元沒收，如全部或一部不能沒收時，以其財產抵償之。應執行有
期徒刑拾柒年，安非他命壹包（淨重零點貳壹公克，包裝重零點伍公克）、貳包（
淨重貳點伍捌公克、包裝重零點陸貳公克），海洛因壹包（淨重零點公克，包裝
重零點柒公克）、海洛因一包淨重玖點零公克（純質淨重伍點貳零公克），海洛
因殘渣袋拾陸個沒收銷燬，夾鏈袋壹佰貳拾柒個、大分裝袋貳拾個、中分裝袋柒拾個
、小分裝袋貳拾伍個、電子磅秤壹台沒收，販賣毒品所得新台幣肆萬仟元沒收，如
全部或一部不能沒收時，以其財產抵償之。
    事      實
一、丁○○曾於民國（下同）八十五年間，因違反麻醉藥品管理條例案件，經原審法
    院判處有期徒刑五月確定，於八十五年八月二十七日以易科罰金執行完畢，猶不
    知悔改，復基於營利之概括犯意，分別連續販賣第一級毒品海洛因及第二級毒品
    安非他命即：
    (一)於八十八年四月初某日起至八十八年五月二十七日止，以其0000－000
      000號行動電話作為聯絡工具，連續在其台中縣龍井鄉○○路○段二一二巷
      二二弄一號住處及台中縣沙鹿鎮○○路一三一號「亞特蘭大汽車旅館」房間內
      ，以每包安非他命新台幣（下同）一千元至三千元不等之價格，販賣第二級毒
      品安非他命給黃啟仁四次、黃義發二次、甲○○二次、乙○○一次，販賣所得
      計新臺幣（下同）陸仟元（詳如附表一所述）。
    (二)於八十七年十二月間某日起至八十八年五月二十七日止，連續在台中縣沙鹿鎮
      ○○路一三一號「亞特蘭大汽車旅館」房間內，以每錢海洛因一萬元，或每包
      海洛因二千元至三千元不等之價格，販賣第一級毒品海洛因給乙○○四次、甲○○二次，販賣所得計三萬八千元（詳如附表二所示）。嗣於八十八年四月十
      七日下午三時二十分許，在丁○○上址住處為警持搜索票當場查獲，並扣得海
      洛因一包（淨重○．三四公克、包裝重○．三七公克）、安非他命一包（淨重
      ○．二一公克、包裝重○．三五公克）、夾鏈袋一百二十七個，丁○○於警方
      甫進入其住處時，立即由後門逃逸；迨於八十八年五月二十七日凌晨四時三十
      分許，丁○○攜毒品至上址「亞特蘭大汽車旅館」三一五室販賣給甲○○及至
      一二○室販賣給乙○○時，為警臨檢查獲，並扣得海洛因一包淨重九．○四公
      克（純質淨重五．二○公克）、安非他命二包（淨重二．五八公克、包裝重○
      ．六二公克）、海洛因殘渣袋十六個、大分裝袋二十個、中分裝袋七十個、小
      分裝袋二十五個（以上分裝袋扣押裝成六包）、電子磅秤一台及販毒所得現款
      八千元。
二、案經台中港警務所移送及台中市警察局第五分局報請臺灣台中地方法院檢察署檢
    察官偵查起訴。
    理      由
二、訊據上訴人即被告丁○○（下稱被告）矢口否認有販賣海洛因及安非他命之犯行
    ，辯稱：其是和乙○○合資購買海洛因的，而甲○○有向其免費拿過海洛因施用
    ，又其只是幫人轉交安非他命給黃義發，扣案之分裝袋、殘渣袋十六個是乙○○
    的，電子磅秤是向朋友借來分裝與乙○○合資買海洛因用的，查獲之海洛因是買
    來施用的，安非他命是賣海洛因的人送的，八千元是買毒品剩下的，其並未販賣
    毒品云云。然查：
(一)、被告係與乙○○於八十八年五月二十七日凌晨四時三十分許，在台中縣沙鹿鎮○○路一三一號「亞特蘭大汽車旅館」一二○室，為警臨檢查獲，並扣得第一級毒
    品海洛因淨重九．○四公克（純質淨重五．二○公克）、第二級毒品安非他命二
    包（淨重二．五八公克、包裝重○．六二公克）、海洛因殘渣袋十六個、大分裝
    袋二十個、中分裝袋七十個、小分裝袋二十五個（以上分裝袋扣押為六包）、電
    子磅秤一台。依證人乙○○於警訊時證稱：「（現場的海洛因、安非他命、電子
    磅秤是誰所有？）全部都是丁○○的」、「（當時你內褲為何藏放海洛因及安非
    他命？）因警方臨檢，丁○○叫我將毒品拿去丟掉，因來不及丟掉所以藏放在我
    內褲內，為警查獲塊狀九．二公克袋裝海洛因是我向丁○○以三萬五千元購買，
    已付八千元給丁○○，另袋裝四．四公克粉狀海洛因是丁○○叫我拿去丟掉的，
    也全都是丁○○所有的」、「．．親手交給丁○○八千元」、「（你毒品都向誰
    購買？）每次都是向丁○○購買的，每次交易都是打丁○○大哥大000000
    0000連絡選擇地點交易」、「現場只有九．二公克海洛因是我向丁○○購買
    」、「（你總共向丁○○購買毒品有幾次？）約五、六次，每次大約是新台幣一
    萬元左右」等語，及於偵查中證稱：「（何時起向丁○○買安非他命及海洛因？
    ）八十七年十二月起先買海洛因至查獲時止共買了四次，在台中縣不特定地點路
    邊及賓館交易」、「（連絡方式？）我打他的行動電話0000000000」
    、「（每次買多少？）有時買一錢一萬元，有時買一包五、六千元」、「（何時
    買安非他命？）只有查獲當天買一次」、「（查獲當天所扣之物均是你向紀買的
    ？）是的，我向他買海洛因九．二公克一包，安非他命○．四公克，共三萬五千
    元，我先付他八千元，警察查獲之九千八百元中，八千元是我給他的」、「（其
    餘毒品及安非他命何人的？）丁○○的，警察臨檢時，他將一部分丟出去，另一
    部分塞給我，叫我丟掉，我來不及，塞在內褲內」、「（當天查獲之物均為丁○○的？）是的」、「（如何知紀在賣毒品？）人家介紹的」等語，足見被告丁○○於被查獲當時甫與乙○○交易毒品海洛因及安非他命完畢，被告確有販賣海洛
    因及安非他命給乙○○，允無疑義。即被告亦於警訊時供稱：「現場查獲物品均
    係我帶至現場旅館內」等語，顯然上開扣案之物品均係被告所有，亦無庸置疑，
    上開毒品及殘渣袋經送法務部調查局檢驗結果認「送驗結晶均係甲基安非他命，
    殘渣空袋均有海洛因成分殘留」、「送驗白粉二包經本局袋上標示（＋）者均係
    海洛因，標示（－）者未發現有海洛因、大麻、古柯鹼、甲基安非他命等成分」
    ，此有該局八十八年八月四日（八八）000000000號檢驗通知書一份附
    於原審卷，及該局編號第000000000號鑑定通知書一份附於偵查卷（八
    十八年度偵字第一三○七三號卷）可稽。
(二)、證人甲○○於偵查中證稱：「我向丁○○買過安非他命及海洛因，八十八年四月
    中旬到八十八年五月二十七日為警查獲，共向他買二次海洛因，均在亞特蘭大汽
    車旅館交易」、「（如何連絡？）打丁○○之行動電話0000000000號
    」、「（每次買多少？）二至三千元」、「（何時向丁○○買安非他命？）跟買
    海洛因之時、地、方式均相同，也是買二次，每次二、三千元」、「（查獲當天
    海洛因一．二公克及安非他命一．三公克是否均向丁○○買的？）是的，我在八
    十八年五月二十六日晚上十至十二點左右向丁○○買的，錢還未給，共五千元」
    、「（你如何知他在賣海洛因及安非他命？）我很早就認識他，八十八年四月間
    我去他家．．他向我說他有在賣海洛因及安非他命」、「（認識乙○○？）他是
    我大哥」、「（你大哥也是向丁○○買毒品？）是的，海洛因及安非他命均向紀
    買」等語（八十八年度偵字第一三一○八號卷第三十三頁背面、第三十四頁），
    甲○○關於如何向被告購買海洛因及安非他命之情節甚為詳實，且警方於八十八
    年五月二十七日在亞特蘭大汽車旅館查獲被告同時，亦在該旅館第三一五室內查
    獲證人甲○○，並扣得甲○○所有之海洛因一包（毛重一．二公克）及安非他命
    一包（毛重一．三公克），雖證人甲○○於警訊及偵查初訊時證稱係無償由被告
    拿給他施用的等語，惟被告業於原審審理時供稱：「（買毒品錢何來？）是我自
    己做工賺來的，我是幫人建造墳墓，（每月）收入約有六萬多元」、「（被查獲
    時有無儲蓄？）五月二十七日被查獲當天，只剩下九千八百元」等語（原審卷八
    十九年四月十七日審理筆錄），於本院審理時亦相同情節之供述，顯然被告本身
    之經濟能力並非闊綽，而海洛因及安非他命又屬價格昂貴之物，被告應無免費提
    供給甲○○施用之理；況被告亦有施用海洛因及安非他命之習慣，其取得毒品尚
    屬不易，又何有免費贈與給甲○○施用之可能。是故，證人甲○○於八十八年六
    月三日在偵查中證稱係向被告購買毒品海洛因及安非他命等情，應屬可採。
(三)、警方於八十八年四月十七日下午三時二十分許，持搜索票在丁○○台中縣龍井鄉
    ○○路○段二一二巷二二弄一號住處，亦查扣有海洛因一包（淨重○．三四公克
    、包裝重○．三七公克）、安非他命一包（淨重○．二一公克、包裝重○．三五
    公克）及夾鏈袋一百二十七個，且當場查獲黃啟仁、黃義發二人，丁○○則乘隙
    逃逸，上開扣案之物品均係被告所有，已據被告之母親紀王秀春於警訊時供述明
    確。而被告販賣安非他命給黃啟仁、黃義發之事實，亦據證人黃啟仁於警訊時證
    稱：「（．．執行搜索任務時，有一男子從該處所後門逃出，你是否知道該男子
    係何人？）是丁○○」、「（．．查獲之海洛因、安非他命、玻璃吸管、夾鏈袋
    及摻有海洛因之半截香煙為何人所有？）是丁○○的」、「（你所吸食之安非他
    命係向何人以多少價格購得？共有幾次？）是以每小包新台幣一千元的價錢向丁○○購買的，共向他買得有四次」、「（查扣之夾鏈袋是誰的？作何用途？）是
    丁○○的，用途是分裝安非他命用的」、「（前所供述吸食之安非他命均係向丁○○購買，共買過四次，每次一小包，價格是每小包一千元，是否確實？）「確
    實」、「購買日期分別是八十八年三月二十九日、四月二日、七日及十三日各一
    次，均在其丁○○之住處購得」等語，於偵查中證稱：「所吸用毒品是向何人買
    的？）是向丁○○買的，我自八十八年四月七日到四月十二日在丁○○位於龍井
    鄉○○路○段住處買了四次，我是每次買一包」、「．．我開口向他買，他就賣
    給我，共四次，一包一千元」等語；及證人黃義發於警訊時證稱：「（右述海洛
    因等物品為何人所有？）是丁○○所有」、「我所吸食之安非他命係向丁○○購
    買的，我曾於八十八年四月七日及四月十四日向他購買二次，每次均購買一千元
    ，買完後就在他房間內吸食」等語，於偵查中證稱：「八十八年四月七日及四月
    十四日各買一次，共買了二次，是向丁○○買的，我到他龍井鄉家裏向他買的，
    每包一千元」、「綽號貢丸的朋友告訴我，丁○○有安，我才向紀買，共買了二
    次，一包一千元」等語，於原審審理時證稱：「我確實向丁○○買安非他命，分
    別是四月七日及四月十四日買的，在被告丁○○住處．．購買，每包一千元」等
    語屬實，前開毒品經送法務部調查局檢驗結果亦認「送驗結晶係甲基安非他命」
    、「送驗白粉係海洛因」，亦有該局八十八年九月十五日（八八）000000
    000號檢驗通知書一份附於原審卷，及該局編號第000000000號鑑定
    通知書一份附於偵查卷（八十八年度偵字第一○二○八號卷）可按。
(四)、被告販賣海洛因及安非他命之犯行，業據證人乙○○、甲○○、黃啟仁及黃義發
    指證歷歷，復有扣案之毒品、電子磅秤、分裝袋、夾鏈袋等物足資佐證，已如前
    述。查海洛因及安非他命物稀價昂，更為政府所嚴予取締之犯罪，其中販賣海洛
    因之最輕本刑為無期徒刑，倘若被告於買賣過程中無利可圖，則其縱屬至愚亦無
    干冒被移送法辦之危險，平白從事販賣之理，是其所販入海洛因及安非他命之價
    格必較其出售之價格低廉，而有從中賺取買賣差價牟利之營利意圖甚明。
(五)、綜上被告之辯解無非卸飾之詞，不足採信，本件事證明確，其販賣第一級毒品海
    洛因及第二級毒品安非他命之犯行，洵堪認定。
二、核被告所為，係犯毒品危害防制條例第四條第一項之販賣第一級毒品罪、第四條
    第二項之販賣第二級毒品罪。被告先後多次販賣第一、二級毒品之犯行，均各時
    間緊接，犯罪構成要件相同，顯均係基於概括之犯意反覆為之，應分別依刑法第
    五十六條之規定論以一罪，被告持有第一、二級毒品之低度行為，分別為販賣第
    一、二級毒品之高度行為所吸收，均不另論罪。被告所犯上開二罪間，犯意各別
    、犯罪構成要件互殊，應予分論併罰。被告曾於八十五年間，因違反麻醉藥品管
    理條例案件，經原審法院判處有期徒刑五月確定，於八十五年八月二十七日以易
    科罰金執行完畢，此有臺灣台中地方法院檢察署刑案資料查註紀錄表及本院被告
    全國前案紀錄表各一份附卷可稽，其於前案執行完畢後，五年內再犯本件有期徒
    刑以上之罪，係屬累犯，應依刑法第四十七條規定加重其刑（法定刑為死刑、無
    期徒刑部分不得加重，除外）。又被告販賣第一級毒品戕害他人身心健康，為社
    會所非議，但販賣之金額約計七萬餘元，次數亦不多，交易對象僅限於特定之乙○○、甲○○兄弟二人，情節不重，所犯為法定刑死刑或無期徒刑之罪，情輕法
    重，不無可憫恕，爰就被告所犯販賣第一級毒品罪，依刑法第五十九條規定，減
    輕其刑。
三、原審為科刑之判決，固非無見，惟被告販賣第一級毒品犯罪所得金額為三萬八千
    元，而原判決認定為四萬元，及被告販賣第二級毒品犯罪所得為六千元，而原判
    決認定為八千元及原審未參酌犯罪情狀（販賣第一級毒品），依刑法第五十九條
    規定減輕其刑，均有不妥，被告上訴意旨，仍執前詞，否認販賣第一、二級毒品
    罪，雖無理由，但原判決既有上述可議之處，仍應由本院將原判決此部分撤銷改
    判，所定執行刑，亦併予撤銷，審酌被告犯罪之動機、目的、手段、其品性及智
    識程度、所為嚴重危害國民身心健康、及其犯後態度不佳，未無悔意等一切情狀
    ，量處如主文第二項所示之刑，並定其應執行之刑為有期徒刑十七年。扣案之海
    洛因一包（淨重○．三四公克、包裝重○．三七公克）、海洛因一包淨重九．○
    四公克（純質淨重五．二○公克），係查獲之第一級毒品，安非他命一包（淨重
    ○．二一公克、包裝重○．三五公克）、安非他命二包（淨重二．五八公克、包
    裝重○．六二公克），係查獲之第二級毒品，不問屬於犯人與否，均應依毒品危
    害防制條例第十八條第一項前段之規定沒收銷燬之；海洛因殘渣袋十六個，其上
    分別殘留之海洛因及安非他命成分，已無法與殘渣袋剝離，應全部視為被查獲之
    毒品，亦均依毒品危害防制條例第十八條第一項前段宣告沒收銷燬之；又扣案之
    夾鏈袋一百二十七個、大分裝袋二十個、中分裝袋七十個、小分裝袋二十五個（
    以上分裝袋扣押裝成六包）、電子磅秤一台，均係被告所有，亦如前述，電子磅
    砰一台係於被告販賣毒品給乙○○時一併被查獲，應係被告供販賣毒品所用之物
    ，依毒品危害防制條例第十九條第一項之規定沒收之；另夾鏈袋及分裝袋分別於
    被告住處及被告販賣毒品給乙○○時所查獲，其上並無證據證明殘留有毒品成分
    ，應係被告預備供販賣毒品時分裝所用，應依刑法第三十八條第一項第二款之規
    定宣告沒收。扣案之現款八千元，係證人乙○○於八十八年五月二十七日即被查
    獲當日，向被告購買毒品海洛因及安非他命時所交付，係被告販賣毒品之所得，
    自應依毒品危害防制條例第十九條第一項之規定沒收之（於販賣第一級毒品罪之
    項下諭知沒收），另被告販賣海洛因給乙○○之所得三萬元（以乙○○證述每次
    購買約一萬元計算之）、販賣安非他命給黃啟仁之所得四千元及販賣安非他命給
    黃義發之所得二千元，雖未扣案，然尚無證據證明業已費失，亦均應依毒品危害
    防制條例第十九條第一項之規定宣告沒收，如全部或一部不能沒收時，以其財產
    抵償之（即販賣海洛因之所得為三萬八千元，販賣安非他命之所得為六千元），
    以上從刑之宣告，併執行之。
四、據上論斷，應依刑事訴訟法第三百六十九條第一項前段、第三百六十四條、第二
    百九十九條第一項前段、毒品危害防制條例第四條第一項、第二項、第十八條第
    一項前段、第十九條第一項、刑法第十一條前段、第五十六條、第四十七條、第
    五十九條、第五十一條第五款、第九款、第三十八條第一項第二款，判決如主文
    。
本案經檢察官戊○○到庭執行職務。
中      華      民      國    八十九     年      九     月    二十七    日
                                  臺灣高等法院臺中分院刑事第一庭
                                        審判長法  官  陳  紀  綱
                                              法  官  蕭  錦  鍾
                                              法  官  陳  登  源
右正本證明與原本無異。
如不服本判決應於收受送達後十日內向本院提出上訴書狀，其未述上訴之理由者並
得於提起上訴後十日內向本院補提理由書（均須按他造當事人之人數附繕本）。
                                              書記官  林  桂  鳳
中      華      民      國    八十九     年      九     月    二十九    日
所犯法條：
毒品危害防制條例第四條第一項：製造、運輸、販賣第一級毒品者，處死刑或無期徒
                              刑，處無期徒刑者，得併科新臺幣一千萬元以下罰
                              金。
                第四條第二項：製造、運輸、販賣第二級毒品者，處無期徒刑或七
                              年以上有期徒刑，得併科新臺幣七百萬元以下罰金
                              。
                                                                        Ｃ
附表一：販賣安非他命
┌────┬─────────┬─────────┬──────────┐
│販賣對象│  販  賣  時  間  │販賣價格（新台幣）│販    賣    地    點│
├────┼─────────┼─────────┼──────────┤
│黃啟仁  │八十八年三月二十九│一小包一千元      │丁○○位於台中縣龍井│
│        │日                │                  │鄉○○路二一二巷二二│
│        ├─────────┼─────────┤弄一號住處          │
│        │八十八年四月二日  │同右              │                    │
│        ├─────────┼─────────┤                    │
│        │八十八年四月七日  │同右              │                    │
│        ├─────────┼─────────┤                    │
│        │八十八年四月十三日│同右              │                    │
├────┼─────────┼─────────┼──────────┤
│黃義發  │八十八年四月七日  │一小包一千元      │丁○○右揭住處      │
│        ├─────────┼─────────┤                    │
│        │八十八年四月十四日│一小包一千元      │                    │
├────┼─────────┼─────────┼──────────┤
│乙○○  │八十八年五月二十七│安非他命○．四公克│台中縣沙鹿鎮○○路一│
│        │日                │，與所購海洛因共三│三一號亞特蘭大汽車旅│
│        │                  │萬五千元。        │館                  │
│        │                  │（尚未給付）      │                    │
├────┼─────────┼─────────┼──────────┤
│甲○○  │八十八年四月中旬某│約二、三千元      │右揭汽車旅館        │
│        │日                │（尚未給付）      │                    │
│        ├─────────┼─────────┼──────────┤
│        │八十八年五月二十六│約二、三千元      │右揭汽車旅館三一五室│
│        │六日晚上十至十二時│（尚未給付）      │房間內              │
│        │時左右            │                  │                    │
└────┴─────────┴─────────┴──────────┘
註：販賣所得計六千元。
附表二：販賣海洛因
┌────┬─────────┬─────────┬──────────┐
│販賣對象│ 販  賣  時  間   │販賣價格（新台幣）│ 販  賣    地    點 │
├────┼─────────┼─────────┼──────────┤
│乙○○  │八十七年十二月起至│每次一萬元，第四次│台中縣不特定地點、賓│
│        │八十八年五月二十七│被查獲時係販賣海洛│館、及台中縣沙鹿鎮正│
│        │日被查獲止共販賣四│因及安非他命合計三│英路一三一號亞特蘭大│
│        │次                │萬五千元，乙○○已│汽車旅館            │
│        │                  │付海洛因價金八千元│                    │
│        │                  │（即扣案之八千元）│                    │
├────┼─────────┼─────────┼──────────┤
│甲○○  │八十八年四月中旬某│約二、三千元      │右揭亞特蘭大汽車旅館│
│        │日                │（尚未給付）      │                    │
│        ├─────────┼─────────┼──────────┤
│        │八十八年五月二十六│約二、三千元      │右揭旅館三一五室房間│
│        │日晚上十至十二時左│（尚未給付）      │內                  │
│        │右                │                  │                    │
└────┴─────────┴─────────┴──────────┘
註：販賣所得計三萬八千元。
                                                                        Ｃ


司法院資訊處製作；財團法人民間司法改革基金會備份。
